臺灣板橋地方法院刑事判決　　　　　　 100年度訴字第2789號
公　訴　人　臺灣板橋地方法院檢察署檢察官
被　　　告　陳新貴
上列被告因毒品危害防制條例案件，經檢察官提起公訴（100 年
度毒偵緝字第725 號），因被告於準備程序進行中就被訴事實均
為有罪之陳述，經本院合議庭裁定由受命法官獨任進行簡式審判
程序，並判決如下：
    主  文
陳新貴施用第一級毒品，處有期徒刑捌月；又施用第二級毒品，
處有期徒刑陸月。應執行有期徒刑壹年壹月。
    事  實
一、陳新貴：因施用毒品案件，經本院以89年度毒聲字第2689
    號裁定送勒戒處所觀察、勒戒後，認無繼續施用毒品傾向，
    於民國89年6 月6 日執行完畢釋放出所，並經臺灣板橋地方
    法院檢察署檢察官以89年度毒偵字第1282號為不起訴處分確
    定。因施用毒品案件，經本院以90年度毒聲字第2652號裁
    定應送勒戒處所觀察、勒戒後，認無繼續施用毒品傾向，於
    90年7 月12日執行完畢出所，並經同署檢察官以90年度毒偵
    字第2688號為不起訴處分確定。因施用毒品案件，經本院
    以91年度毒聲字第2925號裁定令入戒治處所施以強制戒治，
    於92年8 月5 日經裁定停止強制戒治而出所，再因毒品危害
    防制條例修正而停止戒治執行，並由檢察官提起公訴，經本
    院以91年度易字第3158號判決判處有期徒刑5 月確定，於93
    年8 月29日縮刑期滿執行完畢出監。因持有第一級毒品案
    件，經本院以93年簡字第3157號判決判處有期徒刑3 月，復
    經本院以93年度簡上字第483 號判決駁回上訴確定。因施
    用第二級毒品案件，經本院以93年度簡字第2369號判決判處
    有期徒刑6 月確定。因施用第二級毒品案件，經本院以93
    年度簡字第5605號判決判處有期徒刑6 月確定。因違反槍
    砲彈藥刀械管制條例案件，經本院以94年度訴字第966 號判
    決判處有期徒刑3 年6 月確定。因施用第一、二級毒品案
    件，經本院以94年度訴字第2582號判決分別判處有期徒刑8
    月、5 月，並定其應執行刑為有期徒刑1 年確定。上揭
    部分經本院以99聲減字第112 號裁定減刑並定應執行刑為有
    期徒刑4 月確定；上揭部分經本院以99聲減字第112 號裁
    定減刑為有期徒刑3 月確定；上揭部分經本院96年度聲減
    字第4206號裁定減刑，並與部分定應執行刑為有期徒刑4
    年確定。上揭各罪接續執行，於97年8 月29日縮短刑期假釋
    出監，假釋期間付保護管束，惟於99年11月24日因假釋期間
    內故意犯罪，經撤銷假釋，現入監執行殘刑（於本案不構成
    累犯）。詎仍不知戒除毒癮，基於施用第一級毒品海洛因、
    第二級毒品甲基安非他命之犯意，在99年7 月28日下午3 、
    4 時許，在其位於新北市○○區○○路241 巷64弄2 號之住
    處，以將海洛因加稀釋液後以針筒注射方式，施用第一級毒
    品海洛因1 次，另以將甲基安非他命置入玻璃器內燒烤吸食
    煙霧之方式，施用第二級毒品甲基安非他命1 次。嗣於99年
    7 月29日凌晨1 時30分許，因其為毒品列管人口，經警徵得
    其同意對其採集尿液送驗結果，呈鴉片類及安非他命類陽性
    反應，始查悉上情。
二、案經臺北縣（現改制為新北市，下同）政府警察局中和第一
    分局移送臺灣板橋地方法院檢察署檢察官偵查起訴。
    理  由
一、本案被告陳新貴所犯係死刑、無期徒刑、最輕本刑為3 年以
    上有期徒刑或高等法院管轄第一審案件以外之罪，其於準備
    程序中就被訴事實為有罪之陳述，經本院告知簡式審判程序
    之旨，並聽取檢察官、被告之意見後，經合議庭裁定由受命
    法官獨任進行簡式審判程序，合先敘明。
二、上揭犯罪事實，業據被告於警詢、偵查及本院審理時坦承不
    諱，且經警採集被告尿液送請台灣檢驗科技股份有限公司，
    先以EIA 酵素免疫分析法初步檢驗，再以GC/MS 氣相層析質
    譜儀法確認檢驗，均呈鴉片類及甲基安非他命陽性反應之情
    ，有該公司99年8 月18日編號UL/2010/80103 號濫用藥物檢
    驗報告、臺北縣政府警察局中和第一分局毒品危害防制條例
    案犯罪嫌疑人姓名及代碼對照表各1 紙在卷足參，足認被告
    上揭自白核與事實相符，應堪採信。綜上，本件事證明確，
    被告犯行應堪認定。
三、按施用第一、二級毒品為犯罪行為，毒品危害防制條例第10
    條定有處罰明文。故施用第一、二級毒品者，依前揭規定本
    應科以刑罰。惟基於刑事政策，對合於一定條件之施用者，
    則依同條例第20條、第23條之規定，施以觀察、勒戒及強制
    戒治之保安處分。又毒品危害防制條例於92年7 月9 日修正
    公布，自93年1 月9 日施行，其中第20條、第23條將施用毒
    品之刑事處遇程序，區分為「初犯」及「五年內再犯」、「
    五年後再犯」。依其立法理由之說明：「初犯」，經觀察、
    勒戒或強制戒治後，應為不起訴處分或不付審理之裁定；經
    觀察、勒戒或強制戒治執行完畢釋放後，「五年內再犯」者
    ，因其再犯率甚高，原實施之觀察、勒戒及強制戒治既已無
    法收其實效，爰依法追訴或裁定交付審理。至於經觀察、勒
    戒或強制戒治執行完畢釋放後，「五年後再犯」者，前所實
    施之觀察、勒戒或強制戒治已足以遮斷其施用毒品之毒癮，
    為期自新及協助其斷除毒癮，仍適用「初犯」規定，先經觀
    察、勒戒或強制戒治之程序。從而依修正後之規定，僅限於
    「初犯」及「五年後再犯」二種情形，始應先經觀察、勒戒
    或強制戒治程序。倘被告於五年內已再犯，經依法追訴處罰
    ，縱其第三次（或第三次以上）再度施用毒品之時間，在初
    犯經觀察、勒戒或強制戒治執行完畢釋放五年以後，已不合
    於「五年後再犯」之規定，且因已於「五年內再犯」，顯見
    其再犯率甚高，原實施觀察、勒戒或強制戒治，已無法收其
    實效，即應依該條例第10條處罰。至於第三次（或第三次以
    上）施用毒品之時間，是否宜有期間限制？以多久為適宜？
    則分屬刑事政策、專門醫學之範圍，非審判機關所能決定，
    有待循立法途徑解決（最高法院97年第5 次刑事庭會議決定
    要旨可參）。查被告有如事實欄所示於觀察、勒戒執行完畢
    及於該觀察、勒戒執行完畢5 年內再犯施用毒品案件，經法
    院判處罪刑確定等情，有臺灣高等法院被告前案紀錄表在卷
    可稽，是被告既曾於觀察、勒戒執行完畢釋放後「5 年內再
    犯」施用毒品案件，且經法院判處罪刑確定，又另犯本案施
    用第一、二級毒品之犯行，自非屬毒品危害防制條第20條第
    3 項所定「5 年後再犯」之情形，應認檢察官對其提起公訴
    ，應屬合法。
四、核被告所為，係犯毒品危害防制條例第10條第1 項之施用第
    一級毒品罪、同條第2 項之施用第二級毒品罪。被告施用第
    一、二級毒品前，分別持有第一、二級毒品之低度行為，皆
    為施用之高度行為所吸收，均不另論罪。被告所犯上開2 罪
    間，犯意各別，罪名互異，應分論併罰。爰審酌被告前因施
    用毒品，獲得不起訴處分之寬典，並經法院判處罪刑確定，
    仍無法戒絕毒癮，再次漠視法令禁制而犯本罪，惟其施用毒
    品所生危害，實以自戕身心健康為主，對於他人生命、身體
    、財產等法益，尚無明顯而重大之實害，兼衡其犯罪後坦承
    犯行，已知悔悟等一切情狀，分別量處如主文所示之刑，並
    合併定其應執行刑，以示懲儆。
據上論斷，應依刑事訴訟法273 條之1 第1 項、第299 條第1 項
前段，毒品危害防制條例第10條第1 項、第2 項，刑法第11條前
段、第51條第5 款，判決如主文。
本案經檢察官王乙軒到庭執行職務。
中    華    民    國   100    年    12    月    29    日
                  刑事第九庭    法  官  張誌洋
以上正本證明與原本無異
如不服本判決應於送達後10日內向本院提出上訴狀
                                書記官  張桐嘉
中    華    民    國   100    年    12    月    30    日
附錄本案論罪科刑法條全文：
毒品危害防制條例第10條
施用第一級毒品者，處 6 月以上 5 年以下有期徒刑。
施用第二級毒品者，處 3 年以下有期徒刑。